【裁判字號】    98,訴,1300
【裁判日期】    990923
【裁判案由】    商業會計法等
【裁判全文】
臺灣桃園地方法院刑事判決              98年度訴字第1300號
公  訴  人  臺灣桃園地方法院檢察署檢察官
被      告  甲○○
選任辯護人  莊守禮律師
被      告  己○○
選任辯護人  王世豪律師
            張立業律師
上列被告因違反商業會計法等案件，經檢察官提起公訴（97年度
偵字第25758 號），本院判決如下：
    主  文
甲○○共同連續商業負責人，以明知為不實之事項，而填製會計
憑證，處有期徒刑拾月，減為有期徒刑伍月，如易科罰金，以銀
元佰元即新臺幣玖佰元折算壹日；又公司負責人，為納稅義務
人以詐術逃漏稅捐，共陸罪，各處有期徒刑捌月，各減為有期徒
刑肆月，如易科罰金，均以銀元佰元即新臺幣玖佰元折算壹日
。應執行有期徒刑貳年，如易科罰金，以銀元佰元即新臺幣玖
佰元折算壹日。
己○○共同連續商業負責人，以明知為不實之事項，而填製會計
憑證，處有期徒刑肆月，如易科罰金，以銀元佰元即新臺幣玖
佰元折算壹日，減為有期徒刑貳月，如易科罰金，以銀元佰元
即新臺幣玖佰元折算壹日；又公司負責人，為納稅義務人以詐術
逃漏稅捐，處有期徒刑陸月，如易科罰金，以銀元佰元即新臺
幣玖佰元折算壹日，減為有期徒刑月，如易科罰金，以銀元
佰元即新臺幣玖佰元折算壹日。應執行有期徒刑肆月，如易科罰
金，以銀元佰元即新臺幣玖佰元折算壹日。
    事  實
一、緣乙○○原名吳級男，係廣立纖維科技有限公司（下稱廣立
    公司）之實際負責人，廣立公司原址設臺北市大同區○○○
    路155 巷13號5 樓，於93年5 月26日遷址至桃園縣龜山鄉○○路326 之1 號，復於同年11月22日遷至高雄縣鳳山市○○
    路102 之20號1 樓。另甲○○係址設桃園縣楊梅鎮○○路○
    段201 巷121 號七洲企業股份有限公司（下稱七洲公司）之
    實際負責人，己○○係址設臺北市大同區○○○路462 號1
    樓正發欣業有限公司（下稱正發欣業公司）之實際負責人，
    彼等均為商業會計法所規定之商業負責人，亦為稅捐稽徵法
    第47條第1 款規定之為納稅義務人之公司負責人。乃甲○○
    、己○○各自經廣立公司業務人員丁○○居中牽線，竟而萌
    生違反商業會計法及逃漏稅捐之犯意，而為下列犯行：(一)甲○○自93年5 月間起至94年4 月間止，明知七洲公司並無向
    廣立公司進貨之事實，仍與乙○○及丁○○共同基於前揭違
    反商業會計法之概括犯意聯絡，由乙○○指示丁○○連續開
    如附表1 所示之廣立公司統一發票，再由甲○○向丁○○買
    受前開無實際交易之統一發票（合計發票張數42張，銷售額
    計2,993 萬8, 510元），充當七洲公司進項憑證，並於各期
    營業稅申報之際，即93年7 月1 日至15日間某日時、9 月1
    日至15日間某日時、11月1 日至15日間某日時，94年1 月1
    日至15日間某日時、3 月1 日至15日間某日時及5 月1 日至
    15日間某日時，向稅捐機關申報不實之可扣抵進項稅額，藉
    此詐欺之方法，使七洲公司於93及94年間逃漏應繳納之營業
    稅共計149 萬6,926 元，均足以生損害於稅捐稽徵機關課稅
    之公平及正確性；(二)己○○自93年5 月間起至93年6 月間止
    ，明知正發欣業公司並無向廣立公司進貨之事實，仍與乙○○及丁○○共同基於前揭違反商業會計法之概括犯意聯絡，
    由乙○○指示丁○○連續開立如附表2 所示之廣立公司統一
    發票，再由己○○向丁○○買受前開無實際交易之統一發票
    （合計發票張數4 張，銷售額計310 萬1,940 元），充當正
    發欣業公司進項憑證，並於當期營業稅申報之際，即同年7
    月1 日至15日間某日時，向稅捐機關申報不實之可扣抵進項
    稅額，藉此詐欺之方法，使正發欣業公司於93年度逃漏應繳
    納之營業稅計15萬5,097 元，足以生損害於稅捐稽徵機關課
    稅之公平及正確性。
二、案經法務部調查局南部地區機動工作組移送臺灣高雄地方法
    院檢察署呈請臺灣高等法院檢察署檢察長令轉臺灣桃園地方
    法院檢察署檢察官偵查起訴。
    理  由
一、證據能力：按被告以外之人於審判外之言詞或書面陳述，除
    法律有規定者外，不得作為證據；被告以外之人於審判外之
    陳述，經當事人於審判程序同意作為證據，法院審酌該言詞
    陳述或書面陳述作成時之情況，認為適當者，亦得為證據。
    當事人、代理人或辯護人於法院調查證據時，知有第159 條
    第1項 不得為證據之情形，而未於言詞辯論終結前聲明異議
    者，視為有前項之同意，刑事訴訟法第159 條第1 項、第
    159 條之5 分別定有明文。查卷附之據以認定被告甲○○
    、己○○2 人犯罪事實有無之屬傳聞證據之證據方法，當事
    人與辯護人於本院審判中均同意作為證據，本院審酌各該證
    據查無有何違反法定程序取得之情形，亦無顯有不可信與不
    得作為證據等情，故認為適當，是均為有證據能力，合先敘
    明。
二、認定犯罪事實之證據及理由：
  (一)訊據被告甲○○固不否認自93年5 月間至94年4 月間，向廣
    立公司取得如附表1 所示之統一發票42張，銷售額計2,993
    萬8,510 元，作為七洲公司進項憑證，於營業稅申報時向稅
    捐機關申報扣抵進項稅額；被告己○○固不否認自93年5 月
    間至93年6 月間，向廣立公司取得如附表2 所示之統一發票
    4 張，銷售額計310 萬1,940 元，作為正發欣業公司進項憑
    證，並於營業稅申報時向稅捐機關申報扣抵進項稅額之事實
    ，然均矢口否認有何填製不實會計憑證以逃漏稅捐犯行，辯
    稱：七洲公司、正發欣業公司都是正常營運的公司，與廣立
    公司間都是真實交易云云。
  (二)經查，證人乙○○、丁○○分別係廣立公司之實際負責人、
    業務人員，另被告甲○○、己○○分別係七洲公司、正發欣
    業公司之實際負責人，(一)七洲公司自93年5 月間起至94年4
    月間，向廣立公司取得如附表1 所示之統一發票42張，銷售
    額計2,993 萬8,510 元，作為七洲公司進項憑證，並於營業
    稅申報時向稅捐機關申報扣抵該進項稅額；(二)正發欣業公司
    自93年5 月間起至93年6 月間止，向廣立公司取得如附表2
    所示之統一發票4 張，銷售額計310 萬1,940 元，作為正發
    欣業公司進項憑證，並於營業稅申報時向稅捐機關申報扣抵
    該進項稅額之事實，為被告2 人自承屬實，復有如附表1、2
    所示之統一發票、廣立公司營業稅稅籍資料查詢作業、廣立
    公司93至94年進銷項廠商流程圖、銷項資料明細表（起訴書
    誤載為銷貨資料明細表，應予更正）等件在卷可稽，此部分
    事實，首堪確認。
  (三)次查，廣立公司所開立予七州公司、正發欣業公司之發票表
    彰之交易是否真實乙事，1.據被告甲○○於本院行準備程序
    時供稱：「（你怎麼會找到廣立這家公司？）【廣立公司】
    業務主管跟主管就是經理來推銷…」、「（妳說的業務人員
    就是丁○○嗎？）是」、「（你每次叫貨都是和誰接洽？）
    丁○○」等語（本院卷第42頁背面至第43頁）；2.被告己○○於本院行準備程序時供稱：「（剛開始怎麼會找到【廣立
    公司】這家公司？）他們一個業務丁○○，她在紗廠做業務
    ，我們跟紗廠有往來，後來丁○○跑到廣立做業務，廣立也
    有做布，經過丁○○的介紹跟廣立往來，我們下訂單給廣立
    ，廣立做布給我們，我們再出貨到大陸」、「（當初是丁○○到你們公司說可以和廣立公司做生意的嗎？）對」、「（
    從頭到尾你和廣立公司接洽的都是丁○○嗎？）因為我只有
    認識丁○○」、「（你接洽的對象？）業務我們是向丁○○
    」、「（從頭到尾你只有和丁○○接洽嗎？）對」、「（沒
    有別人嗎？）沒有」等語（本院卷第56頁背面至第57頁），
    是依被告甲○○、己○○2 人所述，顯見被告甲○○、己○○所擔任七州公司、正發欣業公司之負責人，親自接觸、接
    待廣立公司之業務人員丁○○，而彼等與廣立公司之接觸對
    象均係廣立公司之業務人員丁○○，3.參照證人乙○○於另
    案審理時所述：「（有何辯解？）無，我認真在經營事業，
    我只有部份假交易，【廣立公司】透過業務部分都是假交易
    」等語（偵查卷第186 頁背面參照），依其所述，廣立公司
    透過「業務人員」之對外交易均為不實，4.參見證人丁○○
    於偵查中檢察事務官詢問時之說明：「（妳在廣立公司任何
    職？起迄時間？）任業務，我本來就有一個工作在延宗公司
    任業務，後來認識廣立公司的負責人，就也在廣立公司兼職
    任業務，大約在93至94年間」、「（…發票是在何處交付？
    ）有時候是我直接自廣立公司寄給上開公司，有時候是我拿
    去那些公司的，我都是聽吳級男的指示行事」、「（妳有無
    販售上開發票？）…是吳級男說這些發票是多餘的進項要我
    幫他處理發票，上開公司有些負責人陳稱是向我購買發票，
    我只是聽吳級男的指示，先開發票，吳級男跟我說之後會再
    找這些公司交易」等語（他字卷一卷第127 頁與該頁背面）
    ，是依其所述，其係兼職擔任廣立公司之業務人員，依乙○○之指示處理「多餘的發票」，於無實際交易之情形下，即
    行由其開立廣立公司之發票，並由其將發票親自交付或寄送
    予各該公司，另參被告乙○○自承廣立公司透過「業務人員
    」之對外交易均為不實，業如前述，顯見丁○○將廣立公司
    發票開立復交付、寄送後，乙○○亦未代表廣立公司與發票
    取得者進行實際交易。5.末參證人丁○○於本院審理時亦自
    承：「（當時調查站詢問妳朱建財供稱他們在93年5 月到12
    月於無實際交易下，向妳以發票面額百分之八代價購買7 張
    暨新台幣4,401,000 元廣立公司發票，另外黃博仁在93年9
    月無實際交易下，向妳以發票面額百分之七點五的代價購買
    2 張暨1,150,000 元廣立公司發票，另外郭英忠有講說在93
    年10月到94年2 月在無實際交易的情形下，向妳以發票面額
    百分之七點五到百分之八的代價購買五張總共2,033,440 元
    廣立公司發票，另外郭英忠亦替經和、君和、嘉方、呈遠等
    四家公司向妳購買不實交易廣立發票，且長營、維勝、經和
    、君和、嘉方、呈遠等公司事後亦收到妳替他們所製作不實
    交易的出貨單、匯款單等資金證明以應付稅捐單位的查核，
    對這個部分妳有何意見，妳當時回答說妳無法解釋，請問妳
    現在有辦法解釋嗎？）如果是在這個部分上，是士林地方法
    院給我判刑的依據」、「（我問的是妳現在有辦法解釋嗎？
    ）我已經跟士林地院解釋了，所以我被判刑」、「（妳今天
    可以解釋嗎？）這我就不會解釋了」等語（本院卷第401 頁
    背面至第402 頁），是依其所述，其對於廣立公司發票購買
    者，指稱其出售廣立公司發票，並製作不實之出貨單、匯款
    單等資金證明之指稱內容，並其他之合理之抗辯或解釋。是
    以，綜合被告甲○○、己○○及證人乙○○、丁○○前述情
    狀，顯見證人乙○○指示業務人員丁○○以虛開發票並將之
    出售，且由丁○○親自交付或寄送之方式，俾供發票買受人
    充作進項憑證，藉以逃漏稅捐，丁○○為掩飾廣立公司與發
    票買受者無實際交易之事實，更悉心為發票購買者製作出貨
    單、匯款單等不實之付款證明，而七州公司、正發欣業公司
    之負責人被告甲○○、己○○親自接觸、接待廣立公司業務
    人員丁○○，因之與廣立公司之「交易」係購買發票並據以
    逃漏稅捐，對於廣立公司與彼等進行之「交易」及製作之種
    種單據假象均係虛偽之事自係知之甚詳，已可認定
  (四)證人乙○○雖於本院審理時翻異改稱廣立公司與七洲公司有
    實際交易，並稱：高雄地院那個案件，我稱廣立公司透過業
    務部分都是假交易，是因為我要求法官輕判，如果可以輕判
    ，那我也不答辯了，法官要我依照檢察官所指，承認透過業
    務的部分都是假交易，我才會這麼說云云（本院卷第306 頁
    ），又稱：高雄地院那個案件，我問法官要用什麼方式解決
    ，法官說我認一認就解決了，我這個罪又不會很重等語（本
    院卷第382 頁）。然查證人乙○○因另案之違反商業會計法
    案件，經臺灣高雄地方法院檢察署檢察官以97年度偵緝字第
    1711號提起公訴，經臺灣高雄地方法院以98年度訴字第37號
    案件審理裁判，查證人乙○○於該另案審理過程中，自始至
    終均係矢口否認犯行，並無一絲一毫認罪之表示，依其所為
    之前開供述，猶見其僅承認透過業務部分之交易不實，顯無
    如其所言為求輕判而全盤自白之事，除此，其他部分之假交
    易，其仍係矢口否認，顯見其並未附和另案中檢察官起訴書
    所指之犯罪事實，意思自主未受妨礙。況檢察官充其量僅知
    廣立公司對外進行之「交易」疑似不實之情，又非廣立公司
    經營者或其他內部人，如何能區辨、知悉廣立公司疑似不實
    交易僅有透過業務者係確實不實？另遍觀卷存有關另案之證
    據資料，亦未見有何檢察官指稱廣立公司僅透過業務部分之
    交易為假之事，如此，證人乙○○又將如何附和從之？從而
    ，除係證人乙○○個人本於廣立公司負責人，明知透過業務
    部分交易為不實之事，基此自身之經驗，於另案審理時將之
    如實供述外，要已尋無他故，甚為明暸。另按實施刑事訴訟
    程序之公務員，就該管案件，應於被告有利及不利之情形，
    一律注意，刑事訴訟法第2 條第1 項定有明文，苟實施刑事
    訴訟程序之公務員參酌本案卷內各項事證，盱衡全局，為被
    告之實體與程序利益起見，自得公開心證，曉諭被告為認罪
    之表示，尚無違法不當之虞，更有尊重、保障被告程序主體
    地位，揭露資訊供被告自決之意。查證人乙○○所述前情，
    縱令屬實，不過係承審法官尊重其程序主體之實體與程序利
    益起見，公開心證，曉諭其為認罪之表示，其因之獲得充分
    之資訊後，得以自行決之，其中尚查無有何強暴、脅迫等刑
    事訴訟法第156 條所規定之不正取供之情事，是證人乙○○
    於另案審理時本於一己意願而為之任意性供述，當足供本院
    引為判斷之依據。證人乙○○於本院審理時改口前情，將其
    於另案審理時所言之因，全然推卸予刑事訴訟程序之公務員
    ，所為原因若何？無非欲以此詞助成被告2 人脫免刑責，甚
    為顯然。參照證人乙○○於偵查中對於其於另案審理時所言
    之因，係稱：「（是否認識王【重雄】？）認識，我沒有跟
    王【重雄】、吳【按：應為己○○】、簡【阿民】假交易，
    因為證人沒有到庭，所以我才在高雄承認」，依其所述，其
    於另案所言之因係「證人並未到庭」，與於本院審理時所述
    原因明顯不符，猶見其稍早於另案審理時所言，始為真正。
  (五)經查，證人乙○○就證人丁○○前稱之「多餘的發票」之處
    理、交付，於本院審理時猶飾詞解釋稱：「（你當時請丁○○幫你推銷業務，你有沒有多餘的發票會要丁○○幫你消耗
    ？）那個不叫多餘的發票，是我們發票開出去先收錢，調查
    局就是有辦法把它導正到你是有多餘的發票來給對方，然後
    去給人家拿錢，是我們發票先開，先去取我們需要的錢先回
    來用，這是一個狀況，因為我在趕3 點半，我需要錢，沒有
    多餘的」、「（所以你的意思是說）我每一筆發票開出去，
    我的目的都是在趕3 點半，我的錢進來了，我就可以過關了
    ，在這個過程中，我的發票先開了…」、「（你跟七洲、正
    發欣業這兩家公司在往來的時候，有在趕3 點半嗎）是」、
    「（你是否還記得你跟這兩家公司往來的時候，他們的貨款
    是如何給付的？）我在趕3 點半基本條件一定是要現金，有
    時候他們不方便，會跟我拖延還是怎樣，我還是會克服，還
    會跟他們講我真的需要或是怎樣，會去討論這一些」、「（
    如果你有跟甲○○、己○○接觸過的話，你應該會請他們在
    你給了發票之後，先把現金給你？）跟他們收現金很簡單，
    我舉一個狀況，他向我買1000公斤的量，我如果今天交他
    300 公斤，他會緊張，他會很害怕，因為他們跟我一樣有生
    產線在走，我只要跟他講說『我沒有貨可以給你了』，我保
    證他1000公斤的錢馬上送到我的口袋來」、「（難道全臺灣
    只有你一個人願意供貨給甲○○與己○○的公司嗎？）一個
    丹寧數的生產有固定的量，一個種類有固定的量，他不會因
    為我手上有量，他去跟別人買，他如果讓我同這個單位在執
    行買賣的這些人知道的話，他會斷貨」等語（本院卷第307
    頁與該頁背面，另證人乙○○於次審判期日所述與前開意旨
    均相同，詳本院卷第376 頁背面至第377 頁、第382 頁），
    依其所述，其所擔任負責人之廣立公司所交付他人之「多餘
    的發票」非虛開發票，而係廣立公司有資金之需求，又具強
    大之市場力量，是其廣立公司挾強大之市場力量要求下游客
    戶先行以現金之方式預付貨款，即其尚未供貨僅先行簽發發
    票，就可向下游客戶請求現金貨款，倘下游客戶不從，廣立
    公司便將祭出斷貨之手段，倘下游客戶轉欲他公司進貨，廣
    立公司甚將聯合其他供應商共同施以斷貨之打擊。依其所述
    ，顯見廣立公司之市場力量甚為強大。然據被告甲○○於本
    院行準備程序時供稱：93年5 月至94年4 月間，我除了向廣
    立公司進貨外，還有向遠東、新光、閔豐及廣龍，在此之前
    我就是向遠東、新光、閔豐及一家不知名的中間商進貨等語
    （本院卷第45頁背面至第46頁）；被告己○○於本院行準備
    程序時供稱：93年5 月與6 月間，我除了向廣立公司進貨外
    ，也有向春宏紡織、花花紡織進貨，在此之前我進貨對象也
    有很多家，包括春宏紡織、花花紡織及譯霖公司等語（本院
    卷第58頁背面），依渠等所述七洲公司、正發欣業公司之進
    貨狀況，顯然渠等向廣立公司「進貨」同期，仍持續向原供
    應商進貨，渠等進貨狀況未因向廣立公司「進貨」而受妨礙
    ，且七洲公司、正發欣業公司既得向多家廠商進貨，足見所
    在人造纖維產業之市況之上游廠商之市場力量應無特別強大
    之情。另人造纖維產業之市況，有無證人乙○○所述上游廠
    商具有強大市場力量之情，再經本院發函該產業之龍頭企業
    南亞塑膠工業股份有限公司經回函略以：人造纖維工業受到
    全世界擴建影響，已嚴重生產過剩，國內生產廠商競爭力下
    滑，自由經濟市場原則下，個別客戶與供應廠商分別議價及
    交易條件，實無任何一方可主導價格及交易條件（本院卷第
    370 頁），由此，顯見證人乙○○稱廣立公司市場力量強大
    云云，係屬不實，益見其述廣立公司以之要脅下游廠商預付
    貨款致生「多餘的發票」云云，純係虛構。且廣立公司之營
    業狀況，經檢察官質之，據證人乙○○自承：「（你們在桃
    園的廠房營業到何時？）營業到無法繳水電」、「（你們在
    桃園這邊營業多久？）應該有1 年」、「（93年11月為何又
    要遷到高雄縣鳳山市？）因為房租跟水電都太高了」、「（
    在高雄縣鳳山這邊有何機械設備？）一樣，在桃園這邊的機
    械，我們是分成3 個月的期間把它拆過來的，第1 次就先拆
    第1 部，拆過來結果都無法使用」、「（照你這樣講的話，
    是何時把桃園的設備全部都遷到高雄這邊來？）3 個月的期
    間內把它遷完的」、「（你們在高雄縣鳳山市這邊，你剛剛
    講說花了3 個月的時間把3 台的機器拆過來，在高雄縣鳳山
    市這邊有幾個員工？）1 個」、「（為什麼只有1 個？）因
    為機器不能動」、「（這樣你們遷到高雄之後，有辦法生產
    嗎？）沒辦法」等語（本院卷第302 頁至第303 頁），所述
    廣立公司遷址之因，竟係無力繳納承租桃園廠房水電費，顯
    見廣立公司營業不順，利潤微薄，乃至無力支付營業費用，
    甚而費時3 月遷廠高雄後，發生機器故障，無力生產，僅留
    員工1 名在廠，所營本業如風中殘燭，處境直是堪憐。難認
    有何得以要脅他人甚為強大之市場力量。是見證人乙○○言
    之夸夸，並非實在。參照被告己○○於本院審理時明確供稱
    ：「（他剛剛說貨到就付款，他還說你們這些下游廠商他予
    取予求，他不爽就斷你的貨？）他的布來，我沒有驗收過，
    我不可能交給他」、「（所以他的地位沒有如他自己形容的
    那麼優勢，可以對你們予取予求，是否如此？）是的」、「
    （所以他剛剛說他多大、多厲害、多有影響力是在吹牛，是
    否如此？）對」等語（本院卷第392 頁與該頁背面），亦見
    證人乙○○所言情事為虛。從而，顯見證人乙○○於本院審
    理時所述其所擔任負責人之廣立公司挾強大之市場力量，要
    求下游客戶預付貨款，其先行開立發票故而有「多餘之發票
    」之解釋不實。至對於「多餘之發票」，證人丁○○雖於偵
    查中解釋道：「（是否記得妳曾經說過吳級男說有多餘的進
    項要我幫忙處理發票？）我有說過，因為吳級男跟我說他有
    多餘的進貨，一時之間還找不到銷貨的下游，若有客戶要買
    貨但現在還不要貨，可以先將發票賣給他，貨品之後再補」
    等語（偵字卷第112 頁），然依其所述，亦顯見廣立公司係
    「販賣」開立之發票而交付發票買受者，苟廣立公司與發票
    買受者間確有真實交易，依法依理，廣立公司開立發票予下
    游客戶申報營業費用乃天經地義，不應收取報酬，甚為顯然
    ，除因擬謀求不法之舉而欲藉此逃漏稅捐乙由外，殊已尋無
    他故。另參證人丁○○於本院審理時雖更否認「多餘之發票
    」屬虛開之事，而稱「多餘之發票」係因預付款而造成（本
    院卷第400 頁背面至第401 頁背面），然經本院質之以：「
    （商場慣例、實務常態有這樣做的嗎？先拿發票再銷貨，有
    這樣做的嗎？）那個叫預收，他們就是直接跟吳級男作業」
    、「（預收什麼？）這我就不懂了」、「（妳剛剛不是說這
    叫預收，這叫預收什麼？）他有跟他預收款」、「（預收款
    是代表先收款，貨還沒交，貨還沒交怎麼銷貨，頂多在公司
    做帳，是一個預收貨款性質構成公司的負債，跟發票有何關
    係，為何預收貨款要開發票？）我沒有很懂，我不是會計人
    員，我只是一個業務人員」等語（本院卷第401 頁與該頁背
    面），竟對於偵查中檢察事務官詢問時所承之「多餘之發票
    」改口稱係預付款，然就預付款與廣立公司開立發票之因果
    關係為何不知。令人亦難信證人丁○○改稱之情屬實。益見
    其原於偵查中檢察事務官詢問時所述之「多餘之發票」綜合
    前開證據，真意係指虛開發票無誤。
  (六)再就七洲公司之部分，雖被告甲○○稱其與廣立公司交易之
    貨款均係以現金交由丁○○匯入廣立公司帳戶支付（偵查卷
    第423 頁至第425 頁），並提出現金付款簽收表、存款單等
    件為證，然參卷附之現金付款簽收表所示，七州公司支付廣
    立公司之現金各筆為90萬元、61萬元、90萬元、95萬元、59
    萬元、95萬元、93萬元、93萬元、96萬元、40萬元、80萬
    0,415 元、31萬3,595 元、91萬4,760 元、93萬0,699 元、
    93萬1,379 元、77萬8,981 元、94萬8,523 元、95萬3,462
    元、96萬6,502 元、94萬8,523 元、94萬0,541 元、90萬
    1,088 元、71萬7,255 元、95萬6,340 元、87萬5,952 元（
    本院卷第86頁至第112 頁背面），金額均非小額，無論提領
    、保管、攜行及以之交易均有不便，且保管亦為困難，衡情
    臨櫃匯款、電匯或開票兌現均可達相同之貨款支付目的，且
    因透過金融機構付款是必有交易紀錄與付款憑證為據，是較
    現金交易便利、安全、可靠為甚，客觀上彼等絕無以現金交
    易之必要，被告甲○○與證人乙○○均具有普通常識且為公
    司負責人並從事商業交易，對前開情事絕無不知之可能，據
    被告甲○○所稱各該貨款亦係由丁○○存入廣立公司帳戶，
    竟而交易中近百萬者均以現金交易之，極為離譜，再多費周
    折由丁○○以現金存入廣立公司帳戶，更無必要，證人丁○○於本院審理時亦證稱其絕無可能帶大把現金回去等語（本
    院卷第394 頁背面），並證稱：「（剛剛辯護人問妳有關七
    洲公司妳去簽收貨款的情形是不是有像正發欣業那個樣子，
    所謂的正發欣業那個樣子是說妳是簽收，但妳並沒有拿到現
    金，而是由正發欣業的人把錢直接匯到廣立公司的帳戶，所
    以辯護人問妳說七洲的情況是否有像正發欣業那樣子，妳說
    有，這部分可否確定？）我沒有很確定，事實上隔這麼久，
    我真的忘記了」、「（七洲部分有很多是妳去簽收貨款，妳
    去簽收貨款時，領取貨款的情形是如何，妳還有無印象？）
    他要我先跟他簽收過後，我記得他們公司有一個夏小姐，叫
    我跟他簽收，之後他們會去匯」、「（所以妳也是沒拿到現
    金）對」、「（所以妳剛剛講說妳拿到現金回去交給吳級男
    ，這是說如果有拿到的話，妳會這樣做，但實際上妳並沒有
    這樣做，因為妳沒有拿到現金，是否如此？）有時候金額少
    的話，要結掉當月的尾款的話，我曾經有收過那個尾款，不
    多」、「（10萬元？）超過」、「（20萬元？）應該會有」
    、「（30萬元？）應該會有」、「（40萬元？）忘記了」、
    「（50萬元？）忘記了」等語（本院卷第403 頁），依其所
    述，顯然七洲公司僅限於小額貨款始以現金支付，就其印象
    所及，以現金支付之小額貨款至多至30萬元之譜，其餘貨款
    均係由七洲公司職員以匯款方式支付，顯然被告甲○○、證
    人乙○○所述七洲公司均係以現金方式支付廣立公司貨款，
    及七洲公司提出之現金付款簽收表所示之七洲公司經常以近
    百萬現金付款之情狀，核與證人丁○○所證前情與交易之常
    態均完全不符。至本院提示卷證後，證人丁○○雖改口稱：
    「（提示他字卷一第86頁到第98頁、第106 頁反面到第112
    頁反面）這些妳簽收的單據有哪些金額是妳剛剛所說的因為
    金額不大，所以是拿到現金？）現在我記得了，有時候我去
    他那邊不是我自己一個人去，有時候是跟吳級男一起去的，
    他們有款項的話，叫我簽，但是因為吳級男也有去，我是業
    務，他就叫我簽收，吳級男就跟他在談一些生意，因為我不
    敢拿太多金額的錢，所以我才會說我都會小額的，我自己一
    個人去的話，我自己帶回去，這些有時候是我簽時，是我跟
    吳級男一起去的」、「（有哪些是屬於妳拿到小額現金的部
    分？）30萬元以下」、「（其他部分都是妳跟吳級男去，雖
    然都是妳簽收，但現金都是吳級男拿的？）對」、「（妳現
    在確定裡面這些簽收單屬於妳簽收的部分，其中在30萬元以
    下是妳拿現金，30萬元以上都是吳級男跟妳一起去，因為妳
    是他的員工，等於是他助理，所以由妳簽，但實際上錢是吳
    級男當場拿現金，是否如此？）對」等語（本院卷第404 頁
    ），而當庭變稱小額貨款係由其收款簽收；大額貨款係其與
    乙○○共同前往七洲公司，由乙○○收款，由其簽收，是七
    洲公司提出之現金付款簽收表均為實在云云。然大額貨款苟
    係由乙○○收款，衡情即應由乙○○簽收以示負責，豈有乙○○收款、丁○○簽收負責之可能？證人丁○○改稱前情顯
    不實在，參證人乙○○於本院審理時證稱：丁○○負責向下
    游客戶收款，並以現金轉交給我等語（本院卷第383 頁背面
    ），依其所述，顯然廣立公司係由業務人員負責收款，乙○○並未與之，核與證人丁○○改稱前情又不相符，難認可信
    ，益見丁○○改稱前情，無非係因本院將七洲公司之現金付
    款簽收表提示之，察覺被告甲○○竟果以之作為交易付款證
    明，故而勉力附和之詞，洵非可採，益見被告甲○○所提出
    之七洲公司貨款支付憑證為虛。
  (七)復查，七洲公司與廣立公司交易標的，據被告甲○○供稱係
    多元酯紗，用途係大地工程用的格網（本院卷第42頁背面）
    ，據證人乙○○證稱係長纖維（本院卷第193 頁），經質之
    長纖維與多元酯紗有何不同，證人乙○○稱其沒聽過多元酯
    紗（本院卷第376 頁），經再次質之，證人乙○○又稱多元
    酯紗係甲○○自己取的名字，就是聚酯纖維，是甲○○為了
    提高聚酯纖維的身價，也不想透明化，因此自己加上「多元
    」2 字，讓自己布比較好賣出去（本院卷第380 頁背面），
    則「多元酯紗」名稱其究竟有無聽過，核其前後證述已顯不
    一，另就多元酯紗之製成品，被告甲○○稱係大地工程之格
    網，證人乙○○稱係「布」，亦有不同，益見彼等連交易標
    的之名稱均無共識，值此情況，彼等係如何討論數量、商談
    價格、達成交易？實難想像。且廣立公司送貨地點，據被告
    甲○○稱：廣立公司有時候會將貨送來，有時候會叫我們去
    接貨，接貨地點包括桃園、八德及高雄等語（本院卷第44頁
    與該頁背面，另被告甲○○於審判期日就此節再次肯認，參
    本院卷第392 頁），然據證人乙○○稱廣立公司遷址高雄後
    無法生產，已如前述，參照廣立公司僅於桃園、五股及八德
    有代織廠，高雄一地則無，有證人乙○○之證述可參（本院
    卷第378 頁），是於高雄一地廣立公司並無產能，七洲公司
    有何貨源可接？證諸七洲公司係址設桃園縣楊梅鎮○○路○
    段201 巷121 號，有被告甲○○之供稱可佐（本院卷第43頁
    背面），是七洲公司之位址亦在北部，則廣立公司在北部出
    貨，甚為便利，彼等自無遠赴高雄交接之必要。證人乙○○
    經以此節質之，亦稱：「（你針對甲○○說他曾去高雄接貨
    ，你有何意見？）不是到高雄，應該是在某一個定點接貨才
    有可能，看是哪一個交流道還是哪一個點」、「（如果你代
    織的這3 個廠，地點全部都是在北部，有必要刻意把貨載到
    至少是中部或南部讓甲○○的公司去那邊接貨嗎？）那時候
    司機會南北跑，到底是到南部還是到桃園，這種南北跑，他
    那時候的定點在哪裡或是跟他約定的點在哪裡，這個我就不
    是很清楚，但是不可能像你說的每次都跑到南部去接貨，如
    果是一次、兩次還有可能」、「（照跑車常理來講，如果司
    機是在北部裝貨，照理講，如果要下的話，在北部下就好了
    ，應該是沒有必要把大量的貨先載到不管是中部或南部，然
    後再讓客戶接貨？）按照常理應該是這樣」等語（本院卷第
    378 頁與該頁背面）。顯見被告甲○○所言接貨地點包括高
    雄乙地，並非實在，無非臨訟杜撰。另七洲公司址設所在，
    證人乙○○雖於本院審理時稱：「我知道【七洲公司】在哪
    裡」，然其所知之實際地點究係為何，經本院訊問，竟而支
    吾：「（在桃園、台北縣、台北市還是新竹縣？）我現在沒
    有辦法回答這個問題」，是本院再行提示七洲公司所在地點
    之桃園縣楊梅鎮，證人乙○○竟而係稱：「（在哪裡？）快
    速道路下去右轉」、「（哪邊的快速道路？）桃鶯的快速道
    路」、「（在楊梅嗎？）觀音，那條路下來往前面再去就是
    觀音了」等語（本院卷第391 頁），顯然人海茫茫，但見證
    人乙○○不知其往來「交易」對象之七洲公司，究係位於天
    涯何方。參照廣立公司開立發票予七洲公司，係於93年5 月
    間至94年4 月間長達1 年，發票金額達29,93 萬8,510 元甚
    高，業經認定如前，是彼等「交易」往來頻密極甚，可見一
    斑，然證人乙○○對七洲公司址設所在之基本資料中猶屬最
    基本者，竟係全然陌生。由是，七洲公司與廣立公司間無真
    實交易，堪以認定。此外，被告甲○○雖引財政部臺灣省北
    區國稅局復查決定書為七洲公司與廣立公司間之交易係屬真
    實之依據，然查前開復查決定書既不具證據適格，刑事處罰
    與行政救濟之組織、程序、證據方法、心證高度均有差距，
    以刑事程序係由具憲法身分保障之法官，依刑事訴訟法之相
    關規定，踐行直接、言詞、公開審理原則，經縝密交互詰問
    及證據調查程序，充分賦予當事人表達意見之機會後，認定
    被告犯罪事實之有無及其範圍，顯見被告因之所受之程序保
    障極高，非行政救濟程序可比，後者亦無拘束刑事法院事實
    認定之效力，從而，前開復查決定書於本件判斷係屬二事，
    尚不足確實引為本件被告犯罪事實之認定依據，附此敘明。
  (八)又就正發欣業公司公司之部分，雖被告己○○稱其擔任負責
    人之正發欣業公司與廣立公司有實際交易，並辯稱：我們正
    發欣業公司申報的廣立公司發票4 張所示交易金額分別為77
    萬7,200 、78萬、77萬8,240 及76萬6,500 元，其實是同1
    筆交易開出4 張發票，我們公司以我名下設在誠泰銀行（後
    來與新光銀行合併）的戶頭分別匯了兩次90萬元給廣立公司
    ，還匯了一次50萬元給乙○○，尾款95萬元係以客戶客票我
    們公司再補足現金5 萬元交由丁○○帶回廣立公司云云（本
    院卷第57頁背面），並提出廣立纖維科技有限公司出貨單2
    紙、支票簽收單、第一商業銀行匯款通知單各1 紙為憑（偵
    字卷第24頁至第25頁），核其所述正發欣業公司係付款廣立
    公司係分4 次，方式分別為匯款、客票及現金，金額分別係
    90萬、90萬、50萬、90萬及5 萬元，時間係匯款在先、現金
    在後，已與其於調查局詢問時稱：「（提示：廣立纖維科技
    股份有限公司93－94年銷項資料明細表，上開廣立公司於93
    年5 月至93年6 月季開立4 張發票予貴公司，金額共計為新
    台幣3,101,940 元，請問上開貴公司與廣立公司之交易是否
    真實…貴公司付款方式為何？）這4 筆交易都是真實的…這
    4 筆交易，我們先支付3 成的訂金現金交給丁○○，等到廣
    立公司將布料全部送達，廣立公司將布料及請款單送到我們
    公司，扣掉3 成的訂金後，剩餘尾款以誠泰銀行建成分行乙
    存存簿匯款至丁○○指定之帳戶內」云云（他字卷二第501
    頁與該頁背面），是付款方式僅現金及匯款2 類，金額分別
    為現金3 成、匯款7 成，時間係現金在前、匯款在後，完全
    不符。亦與證人乙○○證稱之廣立公司因資金壓力，要求下
    游客戶均以現金支付貨款前情，有極大差距。經檢視廣立公
    司出貨單「已收金額」欄位記載7/14匯90萬元、7/20匯90萬
    元、「貨運司機、車號、電話」欄位記載係戊○○，經被告
    己○○提出意欲以此證明正發欣業公司分別匯款90萬元2 筆
    之事，然前揭出貨單尚非金融機構從事業務之人業務上製作
    之資金流通紀錄證明，本院乃依出貨單所載及被告己○○所
    辯，依職權調閱己○○設於新光商業銀行桃園分行（帳號為
    000000000000號）及建成分行（帳號分別為000000000000、
    000000000000、000000000000號）之帳戶資料，經回函及傳
    真所得之交易明細表呈現，均未見於出貨單所載日期93年7
    月14日、20日，有如出貨單記載及己○○辯之90萬元2 筆匯
    款紀錄（本院卷第139 頁至第297 頁），再本院於行準備程
    序時要求被告己○○提供其匯付貨款之資料，迄言詞辯論終
    結前均未見提出，足見該出貨單上載「7/14匯90萬元、7/20
    匯90萬元」無任何金融機構交易資料可憑，內容顯為不實。
    次證人即廣立公司貨運司機戊○○於本院審理時證述：「（
    請你看一下【97年度偵字第25758 卷第24頁】這兩張出貨單
    ，最左邊寫戊○○，是不是你的名字）名字是我的，車號也
    是我的」、「（下面的手機號碼0000000000是不是你的？）
    對，我的」、「（這個名字戊○○是不是你所簽的？）不是
    」、「（名字不是你簽的，但是車號與手機號碼是對的？）
    對」、「（根據這幾張出貨單上面，有寫說要到台北市大同
    區○○○路462 號的正發欣業公司去搬東西，你的記憶中有
    無此事？）不清楚」、「（我是說你有沒有在民國93年5 、
    6 月間出車到這個地方去搬過東西？）他請我載東西一定會
    有我的簽名，簽貨單，我拿去向他請錢，這個不是我簽的名
    ，我就不清楚」等語（本院卷第309 頁背面至第310 頁），
    顯然貨運單「貨運司機、車號、電話」欄之戊○○署押，非
    本人親簽，亦非得本人之授權，純係為知悉戊○○姓名、手
    機號碼及車號資料之人所偽造無誤。再被告己○○提出金額
    957,037 元之支票簽收單，欲證明有以客票及現金之方式支
    付貨款，然據證人丁○○於本院審理時證稱：「（【97年度
    偵字第25758 號卷第25頁】右上角有正發欣業股份有限公司
    支票簽收單，下面客戶簽章欄那邊有一個看起來好像是「劉
    」，然後一個圓圈，這個劉是不是妳簽的？）對，這個字是
    我的字」、「（請說明在什麼情況下在這裡簽妳的姓？）現
    在99年，已經事隔6 年了，我也忘記了，可能是要付款給我
    ，我要匯款，可能是公司小姐有傳真給他說如果要匯款的話
    ，匯這個帳號，我去他公司，他要叫我簽名說他會匯，因為
    盧先生的商譽非常好」、「（妳的意思就是說廣立公司的小
    姐可能有傳真給正發欣業公司說請他們匯到指定的帳號，因
    為妳剛好到正發欣業公司，然後工作人員就請妳簽收一下，
    但實際上是由他們公司自己把錢依照廣立公司的傳真所指定
    的帳號，匯到那帳戶裡面去，是否如此？）是」、「（為何
    支票號碼右邊會寫「現金」，看起來是付現金，與妳方才講
    說是匯款不同？）既然我去簽收，匯款是從現金，怎麼可能
    把一大把現金帶回去，因為大家都那麼熟了，我收了，你馬
    上會去匯，等於可以畫上一個等號」、「（所以妳的意思就
    是說妳去簽收現金，但不是拿現金，是由正發欣業的人匯款
    匯到廣立公司的帳戶，實際上妳並沒有經手現金？）對」等
    語（本院卷第394 頁與該頁背面），是不願肯定有如支票簽
    收單所載收受現金或支票之情，反稱正發欣業公司係以匯款
    方式支付貨款。顯然被告己○○及支票簽收單所載與證人丁○○所述，又不相符。又被告己○○所提出之第一商業銀行
    匯款通知單僅能證明匯款之事實，然匯款對象為乙○○，亦
    非廣立公司，則該筆匯款真正之原因關係究係購貨？個人借
    貸？或購買發票？純從該匯款通知單實不能明瞭。揆諸被告
    己○○前揭各項付款證明文件內容虛偽，甚遭人偽造，及被
    告己○○所辯付款方式不惟前後矛盾，更與證人乙○○所證
    完全不符。按事業體之資金，猶如人體之血液，支付條件之
    安排，攸關事業體之資金融通、調度，苟事業體與交易對象
    達成不利之支付條件，即係形同對交易對象融通資金，不惟
    需負擔利息損失，長期以往足以侵蝕獲利，倘安排稍有不慎
    ，事業體即有可能罹於週轉不靈，縱有資產可供清償，仍有
    面臨繼續經營不能之高度風險，是付款方式為現金、匯款、
    電匯、信用狀或簽發票據，或為預付、同時付款或後付，一
    次付清或分期付款，種種情況實為交易條件中最屬重要者，
    亦為一般具有交易經驗之事業體負責人所計較者。準此，苟
    正發欣業公司與廣立公司之「交易」確係屬實，何以彼等對
    於貨款之支付方式－此重要之交易條件，所述前後不一？復
    多所矛盾？又各項單據多有內容虛偽，甚有遭人偽造之情事
    ？在在均不能自圓其說。綜合前情，顯見被告己○○所述貨
    款支付情事，要屬虛編杜撰，為可認定。
  (九)末查，被告己○○雖提出訂購訂製單明細表4 紙（偵查卷第
    20 頁 至第23頁），並傳喚證人即正發欣業公司員工丙○○
    ，以證明正發欣業公司與廣立公司交易情況，然查正發欣業
    公司向廣立公司「進貨」後加工出貨之下游廠商，據證人丙○○稱：係銷往大陸地區（本院卷第316 頁背面），然據被
    告己○○於調查站受詢問時稱：係銷往高雄縣臺灣堅彌股份
    有限公司（他字卷第501 頁背面，另被告己○○尚提出正發
    欣業公司開立交予臺灣堅彌股份有限公司之發票為證，參偵
    查卷第29頁），核彼等所述不符，證人丙○○似有附和被告
    己○○於本院行準備程序時改稱之情（本院卷第56頁背面）
    ，且正發欣業公司出貨至大陸地區之事，因該真實名稱不詳
    之大陸地區廠商，被告己○○自始均未提出資料過院參辦，
    是不能傳喚，無從予以核實，從而，彼等所言可信與否？已
    然有疑。次就訂購訂製單明細表4 紙，據證人丙○○證稱：
    一般來說要給上游供應商的訂單，我是用傳真的方式傳真過
    去等語（本院卷第319 頁與該頁背面），然前開訂購訂製單
    明細表4 紙卻係由丙○○逕自交予己○○之事實，亦有證人
    丙○○於本院審理時之證詞可證（本院卷第318 頁背面），
    是核處理程序與丙○○過去經手情況，又有不合，參照證人
    丙○○自承：「（可否描述一下關於這4 張訂單跟丁○○訂
    貨的過程？）我只負責打訂單，其他都是我們老闆去聯繫的
    」等語（本院卷第311 背面）；「（妳剛剛說妳有負責存貨
    管理，什麼樣的產品、布已經不足了，需要進或者需要購買
    原料到代工廠去做，這件事情是由何人來決定？）老闆己○○」、「（不是妳跟老闆講說「這個存量不足了，要訂貨」
    ？）對，他有時候也會問，他也知道存量不足，他自己會進
    貨，他會叫我打單進貨」、「（不是妳跟老闆講「這貨不夠
    了，需要進貨」？）不是，我們老闆他自己知道」、「（他
    自己知道？）對，業務他也有在接」、「（他接業務，他也
    知道存貨量有多少？）對」、「（所以妳只是完全聽他的指
    示，他叫妳打什麼單，妳就打什麼單？）對」等語（本院卷
    第319 頁背面至第320 頁），顯然正發欣業公司與廣立公司
    系爭「交易」過程，係由被告己○○自行決定「進貨」，並
    囑丙○○繕打訂購訂製單明細表4 紙，經丙○○繕打完畢逕
    行擲回己○○而非傳真至廣立公司，從而，證人丙○○僅係
    依被告己○○之指示參與訂單繕打，實際交易之有無仍以己○○、乙○○及丁○○心知肚明，是證人丙○○所言不足為
    被告己○○有利之認定。由是，正發欣業公司與廣立公司間
    無真實交易，堪以認定。
  (十)綜上所述，本件事證明確，被告甲○○、己○○確實有違反
    商業會計法與稅捐稽徵法之犯行，應依法論科。
三、論罪科刑之法律依據：
  (一)查被告行為後，刑法及刑法施行法部分條文業經修正公布，
    並均於95年7 月1 日施行。另商業會計法第71條亦於95年5
    月24日修正公佈，並自同年月26日起施行。修正後刑法第2
    條第1 項之規定，係規範行為後法律變更所生新舊法律比較
    適用之準據法，於修正後刑法施行後，應適用修正後刑法第
    2 條第1 項規定之「從舊從輕」之原則為比較；修正後刑法
    第2 條第2 項，則為同條第1 項之特別規定，於修正後刑法
    施行後，關於非拘束人身自由之保安處分，應依修正後刑法
    第2 條第2 項之規定，適用裁判時之法律。又修正後刑法第
    35條，乃刑之重輕之法定次序與標準，應適用裁判時之修正
    後刑法第35條之規定。修正後刑法第2 條第1 項係採「從舊
    從輕」原則，適用最有利於行為人之法律。既曰法律，自較
    刑之範圍為廣；除法律有特別規定者（如修正後刑法第2 條
    第2 項非拘束人身自由之保安處分適用裁判時法，修正後刑
    法施行法第9 條之3 規定之情形），應依其規定；或事關執
    行之緩刑之宣告，或犯罪在刑法修正施行前，自首在刑法施
    行後之自首部分，或程序之規定（程序從新，如刑法第40條
    沒收宣告之程序規定），應適用裁判時之修正後刑法之規定
    外；依修正後刑法第2 條第1 項比較時，應就「罪、刑」有
    關之共犯、未遂犯、連續犯、牽連犯、結合犯以及累犯加重
    、自首減輕暨其他法定加減原因（如身分加減）與加減例等
    一切情形，綜其全部之結果而為比較後，予以整體適用，不
    能割裂而分別適用有利益之條文。關於易科罰金之折算標準
    、易服勞役之折算標準及期限、罰金與死刑是否併予執行、
    多數有期徒刑定應執行之刑時之最高刑期之限制等之修正，
    事涉行為人易刑折算標準金額之多寡與期限之長短及定執行
    刑時能否就罰金刑併予執行或有期徒刑定應執行之刑時最高
    度之限制，亦均屬依修正後刑法第2 條第1 項所應比較適用
    法律之範圍。拘束人身自由之保安處分，並非屬修正後刑法
    第2 條第2 項規定應適用裁判時法之範圍，除有特別規定者
    外，亦屬應依修正後刑法第2 條第1 項比較適用之法律；從
    刑附屬於主刑，除法律有特別規定者外，依主刑所適用之法
    律（以上參考最高法院95年5 月23日刑事庭第8 次會議決議
    及最高法院24年上字第4634號、24年上字第5292號、27年上
    字第2615號判例）。茲首就與本案有關且於為刑之宣告前須
    先行及連帶確定應如何適用之法律修正情形列述如下：
  1.與罪、刑有關且須依修正後刑法第2 條第1 項規定為利、弊
    之比較以定如何適用之法律變更部分：
    (1)商業會計法第71條之法定刑中關於罰金部分，由修正前「
      或科或併科新臺幣15萬元以下罰金」，經修正提高為「或
      科或併科新臺幣60萬元以下罰金」。
    (2)修正前刑法第33條第5 款規定「罰金：（銀元）一元以上
      。」復罰金罰鍰提高標準條例第1 條前段規定提高為10倍
      ，折算新台幣為30元；修正後刑法第33條第5 款規定「罰
      金：新臺幣一千元以上，以百元計算之。」現行刑法中，
      有關於罰金刑最低度刑之規定既有修正，自屬法律變更。
    (3)刑法第28條原規定「二人以上共同實施犯罪之行為者，皆
      為正犯」，經修正為「二人以上共同實行犯罪之行為者，
      皆為正犯」，亦即將共同正犯限縮僅於參與「實行」階段
      者始有其存在。
    (4)修正前刑法第31條第1 項原規定「因身或其他特定關係成
      立之罪，其共同實施或教唆幫助者，雖無特定關係，仍以
      共犯論。」，經修正為「因身分或其他特定關係成立之罪
      ，其共同實行、教唆或幫助者，雖無特定關係，仍以正犯
      或共犯論。但得減輕其刑。」除為求與其他共犯相關規定
      用語之一致性外，並使法院得針對無身分關係共犯之特性
      而為刑之適當酌量。
    (5)修正前刑法第56條規定「連續數行為而犯同一罪名者，以
      一罪論。但得加重其刑至二分之一。」修正後已將該條刪
      除，亦採1 罪1 罰之原則。
    (6)經綜合適用修正前、後之罪、刑相關規定予以比較結果，
      修正後之規定顯非較修正前之規定對被告有利，因之，依
      現行即修正後刑法第2 條第1 項前段規定，此部分自應整
      體適用修正前刑法之有關規定，合先敘明。
  2.毋須依修正後刑法第2 條第1 項規定為利、弊之比較以定如
    何適用之法律修正部分：
    (1)刑法第11條原規定「本法總則於其他法令有刑罰之規定者
      ，亦適用之。但其他法令有特別規定者，不在此限。」經
      修正為「本法總則於其他法律有刑罰或保安處分之規定者
      ，亦適用之。但其他法律有特別規定者，不在此限。」亦
      即為使法規範明確，將「法令」修正為「法律」以符合法
      律保留及罪刑法定原則，復就解釋上認為「有刑罰之規定
      」包含保安處分部分亦予以明文化，是以此一修正並未涉
      及實體國家刑罰權之有無暨其範圍之更迭，非屬與罪、刑
      有關且須與之整體依修正後刑法第2 條第1 項之規定為新
      、舊法比較以同其適用之「法律變更」，惟本條修正之目
      的既為符法律保留及罪刑法定原則暨規範明確性之要求，
      當以修正後之規定較能契合刑罰之本質兼更具規範之實質
      妥當性暨進步性，因之，基於「法與時轉則治」之理念，
      此部分自應適用修正後規定。
    (2)查被告等行為後，稅捐稽徵法第47條業於98年5 月27日修
      正公布，同年月29日生效，修正前第47條規定：「本法關
      於納稅義務人、扣繳義務人及代徵人應處徒刑之規定，於
      左列之人適用之：一、公司法規定之公司負責人。二、民
      法或其他法律規定對外代表法人之董事或理事。三、商業
      登記法規定之商業負責人。四、其他非法人團體之代表人
      或管理人。」修正後該條則另立第二項規定「前項規定之
      人與實際負責業務之人不同時，以實際負責業務之人為準
      」。而被告甲○○及己○○均為公司登記負責人，亦為各
      該公司之實際負責人，依修正前稅捐稽徵法第47條規定，
      被告應論以該法第47條第1 款、第41條之公司負責人為納
      稅義務人以不正當方法逃漏稅捐罪，法定刑為5 年以下有
      期徒刑（其餘拘役、罰金之刑，不在代罰範圍），然依修
      正後稅捐稽徵法第47條規定，被告既為實際負責之人，仍
      應論以該法第47條第1 項第1 款、第41條之罪，尚無新舊
      法比較適用之問題，本件依最高法院95年第21次刑事庭會
      議決議，應依一般法律適用原則適用裁判時法即新法，而
      論以該法第47條第1 項第1 款、第41條之罪。
  (二)按商業會計法之商業會計憑證，分為原始憑證及記帳憑證，
    所謂原始憑證，係指證明事項之經過，而為造具記帳憑證所
    根據之憑證，而記帳憑證則係指證明處理會計事項人員之責
    任而為記帳所根據之憑證而言，此觀諸商業會計法第15 條
    之規定自明。統一發票，係為證明事項之經過造具記帳所根
    據之憑證，屬原始憑證，自屬商業會計法第15條第1 款之會
    計憑證無訛。再按商業會計法第71條第1 款之商業負責人，
    以明知為不實之事項而填製會計憑證，原含有業務上登載不
    實之本質，與刑法第215 條之從事業務之人明知為不實之事
    項而登載於業務上文書罪，皆規範處罰同一之登載不實行為
    ，應屬法規競合，惟前者為後者之特別規定，依特別法優於
    普通法之原則，自應優先於普通法之原則，自應優先適用商
    業會計法第71條第1 款論處（最高法院91年台上字第5397號
    判決參照）。故核被告所為，均係犯商業會計法第71條第1
    款填製不實會計憑證罪，及稅捐稽徵法第47條第1 款、第41
    條之商業負責人，為納稅義務人以詐術法逃漏稅捐罪。
  (三)被告甲○○、己○○所犯前揭違反商業會計法犯行，係與廣
    立公司負責人乙○○、丁○○有犯意聯絡與行為分擔，依修
    正前刑法第28條、第31條第1 項之規定，為共同正犯。
  (四)查被告甲○○、己○○違反商業會計法犯行，分別係於93年
    5 月至94年4 月間、93年5 、6 月間擔任七洲公司及正發欣
    業公司負責人，經與廣立公司之業務人員丁○○接觸、接洽
    後，萌生持不實發票申報營業稅逃漏稅捐之念，先後透過丁○○購買丁○○依乙○○指示所簽發之非實際交易對象廣立
    公司之發票，已如前述，是彼等於前揭期間內與丁○○、廣
    立公司負責人乙○○2 人共同各次所為違反商業會計法犯行
    之動機一致、手法相同、情節吻合、侵害法益同一、時間延
    續，顯係基於概括之犯意所為，依修正前刑法第56條之規定
    ，應成立連續犯，論以一罪。
  (五)按公司為法人，公司負責人為自然人，二者在法律上並非同
    一人格主體。公司負責人為公司之代表，其為公司所為行為
    ，應由公司負責。故公司負責人為公司以詐術逃漏稅捐，因
    納稅義務人為公司，其所觸犯稅捐稽徵法第41條之罪之犯罪
    或受罰主體，仍為公司，而非公司負責人，僅因公司於事實
    上無從擔負自由刑之責任，基於刑事政策上之考慮，同法第
    47 條 第1 款將納稅義務人之公司應處徒刑之規定，轉嫁於
    公司負責人。是公司負責人依該條款而適用徒刑之處罰，乃
    屬代罰之性質，並非因其本身之犯罪而負行為責任。又刑法
    第55 條 所規定之牽連犯，必須同一人犯一罪而其方法或結
    果行為另犯他罪名，始克相當；亦即必須同一犯罪主體之二
    個以上犯罪行為間，具有目的與方法、或目的與結果之關係
    ，始得從一重處斷。公司負責人為納稅義務人之公司以不正
    當方法逃漏稅捐，既非稅捐稽徵法第41條之犯罪或受罰主體
    ，僅依同法第47條第1 款之規定，代替公司受徒刑之處罰，
    自與其本身為犯罪主體所犯其他罪名（如刑法第216 條、第
    215 條等罪）間，不具牽連犯關係（最高法院89年台非字第
    8 號刑事判決參照，另99年度台非字第70號判決意旨相同）
    。次按公司無犯罪行為能力，自無所謂概括犯意之存在，故
    公司以不正當方法逃漏稅捐，不可能成立連續犯，公司負責
    人基於代罰之規定所負轉嫁而來之刑事責任，自亦無連續犯
    可言（最高法院95年度台上字第4588號判決參照）。準此，
    被告甲○○所為違反稅捐稽徵法犯行，應按各次營業稅申報
    期間認係各別為之而應分論併罰，另被告甲○○、己○○所
    為違反稅捐稽徵法犯行，與前揭違反商業會計法犯行亦應分
    論併罰。
  (七)爰審酌被告為貪圖稅捐逃漏之不法利益，竟以購買廣立公司
    之不實發票繼而填製不實會計憑證之犯行方式逃漏之，影響
    所營公司會計帳目之正確性，更嚴重影響稅捐核課之公平性
    及國家財政收入之實效性，渠等所填製不實會計憑證金額與
    逃漏稅捐金額互見高低，被告甲○○所取得不實會計憑證及
    逃漏稅捐之金額分別係2,993 萬8,510 元、149 萬6,929 元
    ，較諸其他共同被告，金額驚人，是見貪念較其他共同被告
    尤重尤甚，造成損害亦明顯較重，彼等犯後均矢口否認犯行
    復以前詞飾卸，態度不佳等一切情狀，分別量處如主文所示
    之刑。
  (八)被告行為後，刑法第41條亦於前揭期日修正公布，罰金罰鍰
    提高標準條例第2 條亦於95年5 月17日修正刪除。依修正前
    刑法第41條第1 項前段之規定：「犯最重本刑為五年以下有
    期徒刑以下之刑之罪，而受六個月以下有期徒刑或拘役之宣
    告，因身體、教育、職業、家庭之關係或其他正當事由，執
    行顯有困難者，得以1 元以上3 元以下折算1 日，易科罰金
    」，又依廢止前罰金罰鍰提高標準條例第2 條規定，就其原
    定數額提高為100 倍折算1 日，則以被告行為時之易科罰金
    折算標準，應以銀元300 元即新臺幣900 元折算1日 ，且應
    執行之刑逾6 月者，仍得易科罰金；惟修正後刑法第41條第
    1 項前段則規定：「犯最重本刑為五年以下有期徒刑以下之
    刑之罪，而受六個月以下有期徒刑或拘役之宣告者，得以新
    臺幣1,000 元、2,000 元或3,000 元折算一日，易科罰金」
    是易科罰金數額較為提高，且僅限應執行之刑未逾6 月者，
    得易科罰金，比較修正前、後刑法之易科罰金折算標準，自
    以修正前刑法第41條第1 項前段之規定，較有利於被告，是
    就被告己○○所犯如主文所示之宣告之刑，分別依修正前刑
    法第41條第1 項前段，廢止前罰金罰鍰提高標準條例第2 條
    之規定，諭知易科罰金之折算標準。
  (九)查被告犯罪時間均係在96年4 月24日以前，核彼等所犯之罪
    名與中華民國九十六年罪犯減刑條例第2 條第1 項規定相符
    ，復無同條例第3 條之除外情事，自應依該條例第2 條第1
    項第3 款及第7 條之規定，減其宣告刑二分之一，繼而就被
    告減得之刑，依同條例第9 條之規定諭知易科罰金之折算標
    準。
  (十)又修正前刑法第51條規定：「數罪併罰，分別宣告其罪之刑
    ，依左列各款定其應執行者：」其中第5 款規定：「宣告多
    數有期徒刑者，於各刑中之最長期以上，各刑合併之刑期以
    下，定其刑期。但不得逾20年。」修正後刑法第51條第5 款
    規定：「宣告多數有期徒刑者，於各刑中之最長期以上，各
    刑合併之刑期以下，定其刑期。但不得逾30年」，即刑法修
    正前、後關於定執行刑之最高度已有變更。經就修正前、後
    之規定予以比較，修正後之規定顯非較修正前之規定對被告
    有利，是應依修正前刑法第51條第5 款之規定，就如主文所
    示減得之刑，定應執行之刑，另就被告甲○○之部分依刑法
    施行法第3 條之1 第3 項之規定，是均就彼等應執行之刑諭
    知易科罰金之折算標準。
  (十一)至被告2 人明知彼等所營公司與廣立公司間無真實交易，仍
    購買無實際交易之廣立公司開立之發票充作彼等所營公司營
    業成本，是彼等除本件逃漏營業稅之犯罪事實外，衡情亦有
    逃漏營利事業所得稅之嫌，然被告2 人此部分所為公司負責
    人為納稅義務人以詐術逃漏稅捐之違反稅捐稽徵法犯行，未
    經檢察官提起公訴，於法違反稅捐稽徵法犯行又無與他罪成
    立連續犯或牽連犯之裁判上一罪之關係之可能，業如前述，
    是非本件審理範圍，本院不能予以一併審究，此部分自應由
    職司犯罪主動訴追之檢察官另行偵查處理，俾求毋枉毋縱，
    附此敘明。
據上論斷，應依刑事訴訟法第299 條第1 項前段，修正前商業會
計法第71條第1 款、修正後稅捐稽徵法第47條第1 項第1 款、第
41條，修正後刑法第11條前段、第2 條第1 項前段，修正前刑法
第28條、第31條第1 項、第56條、第41條第1 項前段、第2 項、
第51條第5 款，刑法施行法第3 條之1 第3 項，廢止前罰金罰鍰
提高標準條例第2 條，現行法規所定貨幣單位折算新臺幣條例第
2 條，中華民國九十六年罪犯減刑條例第2 條第1 項第3 款、第
7 條、第9 條、第10條第1 項，判決如主文。
本案經檢察官簡方毅到庭執行職務。
中    華    民    國    99    年    9     月    23    日
                  刑事第十一庭  審判長法  官  蔡榮澤
                                      法  官  林蕙芳
                                      法  官  吳宗航
附表1：
 ┌────┬──────┬──────┬──────┬──────┐
 │  期間  │ 營業人名稱 │    字軌    │   銷售額   │各期逃漏稅捐│
 ├────┼──────┼──────┼──────┼──────┤
 │93年5月 │ 廣立公司   │ ZW00000000 │ 807,840 元 │ 321,024元  │
 │        │            │ ZW00000000 │ 792,000 元 │            │
 │        │            │ ZW00000000 │ 718,080 元 │            │
 │        │            │ ZW00000000 │ 834,240 元 │            │
 ├────┼──────┼──────┼──────┤            │
 │93年6月 │ 同上       │ ZW00000000 │ 785,400 元 │            │
 │        │            │ ZW00000000 │ 740,520 元 │            │
 │        │            │ ZW00000000 │ 871,200 元 │            │
 │        │            │ ZW00000000 │ 871,200 元 │            │
 ├────┼──────┼──────┼──────┼──────┤
 │93年7月 │ 同上       │ AU00000000 │ 808,500 元 │ 328,515元  │
 │        │            │ AU00000000 │ 871,200 元 │            │
 │        │            │ AU00000000 │ 762,300 元 │            │
 │        │            │ AU00000000 │ 792,000 元 │            │
 ├────┼──────┼──────┼──────┤            │
 │93年8月 │ 同上       │ AU00000000 │ 831,600 元 │            │
 │        │            │ AU00000000 │ 762,300 元 │            │
 │        │            │ AU00000000 │ 871,200 元 │            │
 │        │            │ AU00000000 │ 871,200 元 │            │
 ├────┼──────┼──────┼──────┼──────┤
 │93年9月 │ 同上       │ BU00000000 │ 683,100 元 │ 391,145元  │
 │        │            │ BU00000000 │ 865,260 元 │            │
 │        │            │ BU00000000 │ 521,400 元 │            │
 │        │            │ BU00000000 │ 110,275 元 │            │
 │        │            │ BU00000000 │ 886,380 元 │            │
 │        │            │ BU00000000 │ 751,410 元 │            │
 │        │            │ BU00000000 │ 372,435 元 │            │
 ├────┼──────┼──────┼──────┤            │
 │93年10月│ 同上       │ BU00000000 │ 910,800 元 │            │
 │        │            │ BU00000000 │ 521,400 元 │            │
 │        │            │ BU00000000 │ 683,100 元 │            │
 │        │            │ BU00000000 │ 834,240 元 │            │
 │        │            │ BU00000000 │ 683,100 元 │            │
 ├────┼──────┼──────┼──────┼──────┤
 │93年11月│ 同上       │ CU00000000 │ 614,790元  │ 30,740元   │
 ├────┼──────┼──────┼──────┼──────┤
 │94年2月 │ 同上       │ DU00000000 │ 522,720 元 │ 150,876元  │
 │        │            │ DU00000000 │ 665,280 元 │            │
 │        │            │ DU00000000 │ 641,520 元 │            │
 │        │            │ DU00000000 │ 712,800 元 │            │
 │        │            │ DU00000000 │ 475,200 元 │            │
 ├────┼──────┼──────┼──────┼──────┤
 │94年4月 │ 同上       │ EU00000000 │ 752,400 元 │ 274,626元  │
 │        │            │ EU00000000 │ 576,840 元 │            │
 │        │            │ EU00000000 │ 627,000 元 │            │
 │        │            │ EU00000000 │ 702,240 元 │            │
 │        │            │ EU00000000 │ 627,000 元 │            │
 │        │            │ EU00000000 │ 752,400 元 │            │
 │        │            │ EU00000000 │ 752,400 元 │            │
 │        │            │ EU00000000 │ 702,240 元 │            │
 ├────┴──────┴──────┴──────┴──────┤
 │合計逃漏稅為1,496,926元                                         │
 └────────────────────────────────┘
 附表2：
 ┌────┬──────┬──────┬──────┬──────┐
 │  期間  │ 營業人名稱 │    字軌    │   銷售額   │各期逃漏稅捐│
 ├────┼──────┼──────┼──────┼──────┤
 │93年5月 │ 廣立公司   │ ZU00000000 │ 777,200 元 │ 155,097元  │
 │        │            │ ZU00000000 │ 780,000 元 │            │
 ├────┼──────┼──────┼──────┤            │
 │93年6月 │ 同上       │ ZU00000000 │ 778,240 元 │            │
 │        │            │ ZU00000000 │ 766,500 元 │            │
 ├────┴──────┴──────┴──────┴──────┤
 │合計逃漏稅為155,097元                                           │
 └────────────────────────────────┘
以上正本證明與原本無異。
如不服本判決應於收受本判決後10日內向本院提出上訴書狀，並
應敘述具體理由，如未敘述上訴理由者，應於上訴期間屆滿後20
日內補提理由書狀於本院（均須按他造當事人之人數附繕本）「
切勿逕送上級法院」。
                                      書記官  鄭乃甄
中    華    民    國    99    年    9     月    24    日
附錄本案論罪科刑依據之法條：
商業會計法第71條
商業負責人、主辦及經辦會計人員或依法受託代他人處理會計事
務之人員有下列情事之一者，處五年以下有期徒刑、拘役或科或
併科新臺幣六十萬元以下罰金：
一、以明知為不實之事項，而填製會計憑證或記入帳冊。
二、故意使應保存之會計憑證、會計帳簿報表滅失毀損。
三、偽造或變造會計憑證、會計帳簿報表內容或毀損其頁數。
四、故意遺漏會計事項不為記錄，致使財務報表發生不實之結果
    。
五、其他利用不正當方法，致使會計事項或財務報表發生不實之
    結果。
稅捐稽徵法第47條
本法關於納稅義務人、扣繳義務人及代徵人應處徒刑之規定，於
下列之人適用之：
一、公司法規定之公司負責人。
二、民法或其他法律規定對外代表法人之董事或理事。
三、商業登記法規定之商業負責人。
四、其他非法人團體之代表人或管理人。
前項規定之人與實際負責業務之人不同時，以實際負責業務之人
為準。

司法院資訊處製作；財團法人民間司法改革基金會備份。
